臺灣臺南地方法院刑事判決
110年度訴字第1083號
公  訴  人  臺灣臺南地方檢察署檢察官
被      告  鍾靜萍



上列被告因違反藥事法案件，經檢察官提起公訴（110年度偵字
第2203號），本院判決如下：
    主  文
鍾靜萍犯過失輸入禁藥罪，處有期徒刑肆月，如易科罰金，以新
臺幣壹仟元折算壹日。緩刑貳年，緩刑期間付保護管束，並應於
判決確定後壹年陸月內，向指定之政府機關、政府機構、行政法
人、社區或其他符合公益目的之機構或團體提供肆拾小時之義務
勞務，另應於判決確定後壹年陸月內，完成法治教育肆小時。
扣案之含有禁藥成分「Tetracaine」、「Benzocaine」之人初油
壹瓶沒收。
未扣案之犯罪所得新臺幣伍仟捌佰陸拾捌元沒收，於全部或一部
不能沒收或不宜執行沒收時，追徵其價額。
    事  實
一、鍾靜萍原應注意含有「Tetracaine」、「Benzocaine」藥物
    成分之人初油產品，該等藥物成分均為藥事法所規範之藥品
    ，應先向中央衛生主管機關申請核准，始可輸入，如未經核
    准擅自輸入，即屬藥事法第22條所稱禁藥；又原應注意上開
    產品因含前揭藥物成分，須經中央衛生主管機關查驗登記，
    核准發給藥品許可證，始得販賣，如未經核准而擅自販賣，
    即屬於藥事法第22條所稱之禁藥，且無不能注意之情事，竟
    疏未注意及此，未經中央衛生主管機關核准，即擅自於民國
    109年5月6日至同年7月7日間，由中國人民「涂瑋」委託鍾
    靜萍註冊「蝦皮」購物網站上之會員帳號「gloria2928」，
    販售含有禁藥成分「Tetracaine」、「Benzocaine」之「臺
    灣現貨【金裝加強版】男用噴霧人初油印度神油」之藥品。
    俟買家於上開蝦皮購物網站向鍾靜萍與「涂瑋」訂購該藥品
    後，再由「涂瑋」自中國以郵件寄送之方式輸入臺灣，鍾靜
    萍負責打包後持至臺南市安平區之某便利商店寄送予買家，
    買家則將貨款以匯款方式匯入鍾靜萍申設之京城商業銀行等
    帳戶，鍾靜萍再將得款與前揭蝦皮購物網站上販售其他商品
    之貨款匯款予「涂瑋」。鍾靜萍與「涂瑋」2人因而於109年
    5月6日至同年7月7日間，透過販售前揭「臺灣現貨【金裝加
    強版】男用噴霧人初油印度神油」，得款新臺幣（下同）5,
    868元。嗣因民眾檢舉，桃園市政府衛生局取得上揭藥品後
    ，鑑驗結果檢出含有禁藥成分「Tetracaine」、「Benzocai
    ne」，始循線查悉上情，並扣得「臺灣現貨【金裝加強版】
    男用噴霧人初油印度神油」1瓶。
二、案經桃園市政府警察局八德分局報告臺灣桃園地方檢察署陳
    請臺灣高等檢察署檢察長令轉臺灣臺南地方檢察署檢察官偵
    查起訴。
    理  由
壹、證據能力方面：
一、按被告以外之人於審判外之言詞或書面陳述，除法律有規定
    者外，不得作為證據，刑事訴訟法第159 條第1 項固定有明
    文。又按鑑定人由審判長、受命法官或檢察官就下列之人選
    任1 人或數人充之：㈠就鑑定事項有特別知識經驗者。㈡經政
    府機關委任有鑑定職務者；鑑定之經過及其結果，應命鑑定
    人以言詞或書面報告；法院或檢察官得囑託醫院、學校或其
    他相當之機關、團體為鑑定，或審查他人之鑑定，並準用第
    203條至第206 條之1 規定，刑事訴訟法第198 條、第206 
    條第1 項、第208 條第1 項分別定有明文。而被告於本院審
    判中提出之廣州市微生物研究所有限公司之檢測報告（本院
    第77頁），為被告以外之人於審判外之書面陳述，且上開公
    司並非法院或檢察署指定關於毒品種類、成份之概括選任鑑
    定機關，則上開檢測報告，依刑事訴訟法第159條第1項之規
    定，應無證據能力。
二、惟被告以外之人於審判外之陳述，雖不符同法第159 條之1 
    至同條之4 規定，而經當事人於審判程序同意作為證據，法
    院審酌該言詞或書面陳述作成時之情況，認為適當者，亦得
    為證據；又當事人、代理人或辯護人於法院調查證據時，知
    有同法第159 條第1 項不得為證據之情形，而未於言詞辯論
    終結前聲明異議者，視為有前項之同意，同法第159 條之5 
    第1 項、第2 項亦有明文規定。經查，本判決下述所引用（
    除上開廣州市微生物研究所有限公司之檢測報告外）被告以
    外之人於審判外之陳述，檢察官、被告鍾靜萍於本院準備程
    序時，均表示同意有證據能力（本院卷第36頁），且經本院
    審理時逐一提示並告以要旨，檢察官、被告亦均未聲明異議
    （本院卷第95至102頁）。本院復審酌上開傳聞證據製作時
    之情況，尚無違法不當及證明力過低之瑕疵，亦認以之作為
    證據要屬適當，爰依刑事訴訟法第159 條之5 第1 項之規定
    ，認均有證據能力。
三、本院以下所引用之非供述證據，均與本件事實具有自然關連
    性，且核屬書證、物證性質，又查無事證足認有違背法定程
    序或經偽造、變造所取得等證據排除之情事，復經本院依刑
    事訴訟法第164 條、第165 條踐行物證、書證之調查程序，
    檢察官、被告對此部分之證據能力亦均不爭執，堪認有證據
    能力。
貳、認定犯罪事實所憑之證據及理由：
一、上開犯罪事實，業據被告於本院審理時坦承不諱（本院卷第
    103頁），並有桃園市政府衛生局109年8月10日桃衛藥字第1
    090091940號函影本、桃園市政府衛生局109年8月13日桃衛
    藥字第1090094312號函影本、桃園市政府衛生局109年7月27
    日鑑驗結果報告影本、「人初油」外包裝照片影本、蝦皮購
    物網站網頁擷圖、臺南市政府衛生局109年6月1日南市衛食
    藥字第1090086088號函影本、新加坡商蝦皮娛樂電商有限公
    司臺灣分公司109年11月26日蝦皮電商字第0201126007S號函
    暨鍾靜萍申設及交易明細相關資料、桃園市政府警察局八德
    分局扣押物品清單、鍾靜萍與「涂瑋」間之匯款及訊息記錄
    、新加坡商蝦皮娛樂電商有限公司臺灣分公司110年12月15
    日蝦皮電商字第0211215001S號函等件（偵一卷第15至16頁
    、17頁、19頁、21頁、23至25頁、27至38頁、49至51頁、61
    頁、偵二卷第31至35頁、本院卷第81頁）附卷可稽，及含有
    禁藥成分「Tetracaine」、「Benzocaine」扣案之人初油1
    瓶為憑，足認被告前開任意性之自白與事實相符，應堪採信
    。　　
二、按未經核准擅自輸入之藥品，為藥事法所稱之禁藥，藥事法
    第22條第1項第2款著有規定。被告未經核准，擅自經由中國
    賣家「涂瑋」輸入含有禁藥成分「Tetracaine」、「Benzoc
    aine」之人初油入境臺灣，其所為當屬輸入禁藥之行為無誤
    。被告對於其自國外輸入含有禁藥成分「Tetracaine」、「
    Benzocaine」之人初油之物，可能為足以影響人類生理機能
    之物，而可能含有藥理成分乙節，並非無法注意，依前開藥
    事法之規定，被告輸入前，負有主動向中央衛生主管機關申
    請查驗登記之義務，以確認其訂購之物是否含有需經主管機
    關核准始得輸入及販賣之藥品成分，然被告卻疏未注意，即
    率予輸入與販賣，被告之行為自有過失甚明，是被告應負藥
    事法所規範之過失輸入、販賣禁藥之責任。綜上，足認被告
    上開自白與事實相符，被告犯行洵堪認定，應予以依法論科
    。
三、核被告所為，係犯藥事法第82條第3 項、第1 項之過失輸入
    禁藥罪及及藥事法第83條第3項、第1項之過失販賣禁藥罪。
    至起訴意旨雖認被告上開所為係違反藥事法第82條第1項輸
    入禁藥罪嫌及藥事法第83條第1項之販賣禁藥罪嫌等語，然
    按藥事法第82條第1 項之輸入禁藥罪，及同法第83條第1 項
    之販賣禁藥、偽藥罪，均以行為人主觀上知悉其所輸入或販
    賣之藥品係未經衛生主管機關核准之禁藥為成立要素，所謂
    明知，係指直接故意而言，若為間接故意或過失，均難繩以
    該條項之罪（最高法院101 年度台上字第5045號、100 年度
    台上字第1317號判決意旨參照）。是以，藥事法第82條第1 
    項之輸入禁藥罪，應以行為人主觀上知悉其所輸入係主管機
    關所管制之藥品而故意未經衛生主管機關核准而輸入為成立
    要素。若行為人欠缺此項主觀之要素者，而其行為符合同法
    第82條第3 項過失罪之構成要件者，則應依該過失罪名論擬
    。經查，被告於警、偵訊及本院中始終供稱扣案之物，係由
    其在中國之友人「涂瑋」訂購、輸入並交由在臺灣之被告上
    架販賣，且觀諸卷存之扣案物外包裝，並無特別標示藥品或
    醫療用藥等文字，亦無標示內容物之成分，是以，依卷存客
    觀事證尚無足證明被告主觀上明知輸入之物其內含有禁藥「
    Tetracaine」、「Benzocaine」成分後販賣，而該成分之物
    屬藥品，須先經主管機關查驗登記、核准後方得輸入、販賣
    ，被告卻故意未經核准逕行輸入等犯意。故起訴意旨認被告
    係故意輸入禁藥及販賣禁藥，尚有誤會，惟起訴之基本社會
    事實同一，爰依刑事訴訟法第300 條規定變更起訴法條，附
    此敘明。　　　
四、又刑事法若干犯罪行為態樣，本質上原具有反覆、延續實行
    之特徵，倘依社會通念，於客觀上認為符合一個反覆、延續
    性之行為觀念者，於刑法評價上，即應僅成立一罪。學理上
    所稱「集合犯」之職業性、營業性、收集性或成癮性等具有
    重複特質之犯罪均屬之。從而集合犯之成立，除行為人主觀
    上須出於一個決意外，該自然意義之複數行為，在時、空上
    並應有反覆實行之密切關係，依社會通念，客觀上認為以包
    括之一罪評價較為合理者，始與立法之意旨相符。被告自10
    9年5月6日至同年7 月7 日為警查獲時止，多次過失輸入、
    販賣禁藥之犯行，係基於同一決意而反覆輸入、販賣之行為
    ，上開過失輸入、販賣禁藥之行為均係在密集期間內以相同
    之方式持續進行，未曾間斷，是此販賣犯行即具有反覆、延
    續實行之特徵，依社會通念應以包括之一罪評價始不致有過
    度評價之情形而合於上開立法意旨，應論以集合犯。
五、又被告於輸入扣案產品之初，即具有販賣予訂購產品之買家
    之意，此經被告於偵查中供稱：「（問：涂瑋拍賣的東西，
    是從大陸進來，你再幫她打包寄給臺灣的消費者？）答：是
    ，如果有訂單他會通知我，請我打包，再去便利商店寄」等
    語明確（見偵二卷第24頁），故其犯罪行為之全部過程，在
    自然意義上雖非完全一致，然輸入及販賣行為二者仍有部分
    合致，且被告之犯罪目的單一，依一般社會通念，若猶將之
    評價為法律犯罪概念之數行為，而予以併合處罰，難以契合
    人民感情，反有過度處罰之疑，自應評價為法律上之一行為
    ，方符合刑罰公平原則；是被告以一行為，同時犯過失輸入
    禁藥罪及過失販賣禁藥罪，為想像競合犯，應依刑法第55條
    之規定，從一重之過失輸入禁藥罪處斷。    
六、爰審酌被告本應注意其自國外輸入來源、成分不明之藥品，
    負有事先向中央主管機關查驗登記之義務，未經核准，不得
    擅自輸入，竟疏未注意而未遵循國家管理藥品之規範，未經
    主管機關許可，即擅自輸入扣案之禁藥，影響政府對藥品藥
    物之管理，所為實屬不該；復參酌被告犯罪之動機、目的、
    手段、犯後坦承犯行之態度，衡以其輸入禁藥之數量、次數
    等犯罪情節，兼衡其於本院審理時自陳大學畢業之教育程度
    ，目前是全職媽媽，育有1名2歲多之子女、與小孩、先生同
    住之家庭經濟狀況等一切情狀，量處如主文所示之刑；又審
    酌其等年齡、職業、收入、社會地位等節，並依刑法第41條
    第1 項前段之規定，諭知易科罰金之折算標準如主文所示，
    以資儆懲。
七、末查，被告前未曾因故意犯罪受有期徒刑以上刑之宣告一情
    ，有臺灣高等法院被告前案紀錄表在卷可憑。本院考量被告
    因一時失慮，致罹刑章，其犯後已坦承犯行，尚見悔悟，信
    其經此偵、審程序及刑之宣告後，應能知所警惕，而無再犯
    之虞，因認所宣告之刑以暫不執行為適當，爰依刑法第74條
    第1項第1款之規定，併予宣告緩刑2年。惟為期被告此後能
    謹慎行為，避免再犯，並斟酌被告經濟狀況、犯罪情節及因
    法治觀念欠缺而罹刑章等情，爰依刑法第74條第2項第5款規
    定，命被告應於判決確定之日起1年6月內向執行檢察官指定
    之政府機關、政府機構、行政法人、社區或其他符合公益目
    的之機構或團體，提供40小時之義務勞務，並依同法第74條
    第2 項第8 款規定，命被告應於判決確定之日起1年6月內完
    成法治教育4小時，期能使被告藉此深切記取教訓，培養正
    確法治觀念，預防再犯，復依刑法第93條第1項第2款之規定
    ，諭知被告於緩刑期間付保護管束，以觀後效。另倘被告違
    反上開應行之負擔情節重大者，依刑法第75條之1 第1 項第
    4 款之規定，其緩刑之宣告仍得由檢察官向本院聲請撤銷，
    末此說明。　
八、沒收：
　㈠違禁物係指依法令禁止製造、運輸、販賣、持有及行使之物
    而言，依藥事法第20條及第22條之規定，對偽藥及禁藥並未
    禁止持有，除依其他法令另有禁止製造、運輸、販賣、持有
    及行使之規定（如禁藥同時為第二級毒品者）外，偽藥及禁
    藥並非均屬違禁物。又藥事法第79條第1項規定：「查獲之
    偽藥或禁藥，沒入銷燬之」，上述沒入銷燬之規定，係列於
    藥事法第8章「稽查及取締」內，而非列於第9章之「罰則」
    ，其性質應屬行政秩序罰，屬行政機關依行政程序科罰之權
    限，法院自不得越權於判決內諭知沒入銷燬。惟查獲之禁藥
    若未經行政機關沒入並銷燬，法院自應依刑法第38條規定宣
    告沒收之。查扣案之禁藥，被告具有實質管領力，可認屬被
    告所有，且係被告犯本案過失輸入禁藥罪所用之物，業已認
    定如前，且現扣押於本院，未經海關沒入銷燬，即應依刑法
    第38條第2項前段規定宣告沒收。至送驗耗損部分，因已滅
    失，不另宣告沒收。
　㈡被告販賣本案禁藥獲利新臺幣（下同）5,868元乙節，為被告
    之犯罪所得，雖未扣案，仍應依刑法第38條之1第1項前段、
    第3項規定宣告沒收，並諭知於全部或一部不能沒收或不宜
    執行沒收時，追徵之。
據上論斷，依刑事訴訟法第299條第1項、第300條，藥事法第82
條第3項、第1項、第83條第3項、第1項，刑法第11條前段、第41
條第1項前段、第74條第1項第1款、第2項第5款、第8款、第93條
第1項第2款，第55條、第38條第2項前段、第38條之1第1項前段
、第3項，判決如主文。
本案經檢察官許華偉提起公訴，檢察官陳擁文到庭執行職務。
中　　華　　民　　國　　111 　年　　4 　　月　　20　　日
　　　　　　　　　刑事第十二庭審判長  法　官　張婉寧
　　　　　　　　　                    法  官  陳嘉臨
　　　　　　　　　                    法  官  黃鏡芳
以上正本證明與原本無異。
如不服本判決應於收受本判決後20日內向本院提出上訴書狀，並
應敘述具體理由。其未敘述上訴理由者，應於上訴期間屆滿後20
日內向本院補提理由書狀（均須按他造當事人之人數附繕本）「
切勿逕送上級法院」。 
　　　　　　　　　　　　　　　　　    書記官  施茜雯
中　　華　　民　　國　　111 　年　　4 　　月　　20　　日
  　　　　　　　　　　　　　　　
附錄本案論罪科刑法條：
藥事法第82條
製造或輸入偽藥或禁藥者，處十年以下有期徒刑，得併科新臺幣
一億元以下罰金。
犯前項之罪，因而致人於死者，處無期徒刑或十年以上有期徒刑
，得併科新臺幣二億元以下罰金；致重傷者，處七年以上有期徒
刑，得併科新臺幣一億五千萬元以下罰金。
因過失犯第一項之罪者，處三年以下有期徒刑、拘役或科新臺幣
一千萬元以下罰金。
第一項之未遂犯罰之。

藥事法第83條
明知為偽藥或禁藥，而販賣、供應、調劑、運送、寄藏、牙保、
轉讓或意圖販賣而陳列者，處七年以下有期徒刑，得併科新臺幣
五千萬元以下罰金。
犯前項之罪，因而致人於死者，處七年以上有期徒刑，得併科新
臺幣一億元以下罰金；致重傷者，處三年以上十二年以下有期徒
刑，得併科新臺幣七千五百萬元以下罰金。
因過失犯第一項之罪者，處二年以下有期徒刑、拘役或科新臺幣
五百萬元以下罰金。
第一項之未遂犯罰之。